【裁判字號】    97,易,277
【裁判日期】    971114
【裁判案由】    詐欺
【裁判全文】
臺灣臺南地方法院刑事判決               97年度易字第277號
公  訴  人  臺灣臺南地方法院檢察署檢察官
被      告  丁○○
上列被告因詐欺取財案件，經檢察官提起公訴（九十六年度偵緝
字第一五三四號），本院判決如下：
    主  文
丁○○共同意圖為自己不法之所有，以詐術使人將本人之物交付
者，處有期徒刑壹年陸月，減為有期徒刑玖月。
    事  實
一、丁○○與暫住於其台中住處之丙○○（業經本院以九十六年
    度簡字第二九四九號刑事簡易判決判處有期徒刑六月減為有
    期徒刑三月確定）及真實姓名年籍不詳之成年男子，共同基
    於意圖為自己不法之所有，以詐術使人將本人之物交付之犯
    意聯絡，先由丙○○於民國九十六年間某日，在丁○○位於
    台中之住處，提供其所申辦之台灣中小企業銀行仁德分行帳
    戶（帳號：00000000000號）與台新銀行崇德分
    行帳戶（帳號：00000000000000號）予丁○○，丁○○復轉知該真實姓名年籍不詳之成年男子。嗣由該
    真實姓名年籍不詳之成年男子於九十六年一月三日以佯稱帳
    戶可能與洗錢集團有關為由，詐騙乙○○並使之陷於錯誤，
    而於同日上午十一時許，至臺南市○○路京城銀行，匯款新
    臺幣（下同）一百三十萬元至丙○○持用之前揭台灣中小企
    業銀行仁德分行帳戶內，又於同日十三時許匯款七十萬元至
    丙○○持用之前開台新銀行崇德分行帳戶內。待乙○○受騙
    匯款後，該名男子開車載同丁○○、丙○○於同日十四時二
    十分許，同至台灣中小企業銀行北屯分行，並由丙○○臨櫃
    自其持用之台灣中小企業銀行仁德分行帳戶內提領一百萬元
    ，且當場交予丁○○。丁○○取得該款項後，旋與丙○○搭
    乘該名成年男子所駕車輛離去，並將該筆款項交予該名成年
    男子後，與丙○○於途中下車離去。嗣因乙○○發覺受騙報
    警後查獲上情。
二、案經台南縣警察局歸仁分局報告台灣台南地方法院檢察署檢
    察官後，經檢察官自動檢舉偵查起訴。
    理  由
壹、證據能力之認定：
一、按被告以外之人於審判外之陳述，經當事人於審判程序同意
    作為證據，法院審酌該言詞陳述或書面陳述作成時之情況，
    認為適當者，亦得為證據，刑事訴訟法第一百五十九條之五
    第一項定有明文。查被告於本院審理時對證人即被害人乙○○於警詢時所為筆錄之證據能力不爭執，且本院依卷內資料
    審酌該警詢及偵訊筆錄作成時之情況，亦認為並未有何違背
    法律或其他相關規定之情事，而應認為適當，是依刑事訴訟
    法第一百五十九條之五第一項之規定，上開證人於警詢及偵
    訊所作之筆錄，為傳聞法則之例外而具有證據能力，本院自
    得引為判決參考之依據，先予敘明。
二、按被告以外之人於審判外之言詞或書面陳述，除法律有規定
    者外，不得作為證據，刑事訴訟法第一百五十九條第一項定
    有明文，查證人即共犯丙○○於檢查事務官詢問時之證述，
    係被告以外之人於審判外之陳述，且被告不同意作為證據，
    原則上不得作為認定被告犯罪之證據資料。另亦無證據得證
    前開證人於警詢中之陳述具有刑事訴訟法第一百五十九條之
    二所示「具有較可信之特別情況，且為證明犯罪事實存否所
    必要」之回復證據能力之外部情況要件，是前揭證人於警詢
    之證述，應不得採為本案證據。
貳、犯罪事實之認定：
一、訊據被告丁○○於本院審理時固坦承於前揭時地與共犯丙○○同往提領該一百萬元等情，惟矢口否認涉有詐欺取財犯行
    ，辯稱：其並未向丙○○取得帳戶；其與丙○○領款後，其
    先幫丙○○背承裝款項之背包後，復交還予丙○○，其並未
    拿走該筆款項云云。
二、經查：
  (一)被害人乙○○於九十六年一月三日遭人以佯稱帳戶可能與洗
    錢集團有關為由詐騙而陷於錯誤，故於同日上午十一時許，
    至臺南市○○路京城銀行，匯款一百三十萬元至證人丙○○
    持用之台灣中小企業銀行仁德分行帳戶內，又於同日十三時
    許匯款七十萬元至證人丙○○申辦之台新銀行崇德分行帳戶
    內等情，業據被害人乙○○於警詢中證述明確，並有台新銀
    行、台灣中小企業銀行往來明細各一份在卷可稽，此部分事
    實應可認定。又被告於九十六年一月三日曾與共犯丙○○同
    至台灣中小企業銀行北屯分行，並由共犯丙○○自其持用之
    台灣中小企業銀行仁德分行帳戶內提領一百萬元等情，業據
    被告於本院審理時自承在卷，核與證人丙○○於本院審理時
    ，就此部分證述屬實，並有前開台灣中小企業銀行往來明細
    一份在卷可佐，此部分事實亦堪認定。
  (二)訊據證人丙○○於本院審理時具結後證稱：其與被告於台中
    看守所執行勒戒處分時認識，並於出所後，曾至被告住處暫
    住。於借住被告住處時，被告曾以他人欲匯款予被告之兄為
    由，向其借用帳戶，其遂返回台南住處，取台灣中小企銀與
    台新銀行帳戶回台中交予被告。嗣於九十六年一月三日，其
    與被告同乘自稱被告乾哥哥之人所駕車輛至銀行領款，領得
    款項後，被告將錢置於皮包內，其與被告共同離開銀行並搭
    乘被告乾哥哥所駕車輛離去，被告於車上將裝錢之皮包交予
    該名男子後，即與其下車等語（參見本院卷第四九頁至第五
    一頁），參以被告與證人丙○○於九十六年一月三日十四時
    二十分許，同至台灣中小企業銀行北屯分行，並由證人丙○○臨櫃自其持用之台灣中小企業銀行仁德分行帳戶內提領一
    百萬元，被告在旁協助將錢裝袋，並於裝錢完畢後，逕行將
    該皮包取走，且於步出銀行時，快步走在前方，證人丙○○
    則在後將證件置入皮包等情，亦有臺灣中小企銀北屯分行九
    十六年六月十二日北屯字第一六一三號函檢附櫃檯提領錄影
    光碟及勘驗筆錄各一份在卷（參見九十六年度交查字第七一
    五號卷第第三八頁、九十六年度交查字第一三三七號卷第一
    至三頁），而被告於本院審理時亦自承領款當日之情況如同
    前開勘驗筆錄所示（參見本院卷第五五頁），是證人丙○○
    前開證詞與事實相符，應堪採信。
  (三)被告雖辯稱：並未向證人丙○○取得前開二銀行帳戶，並辯
    稱：其與證人丙○○同往領款時，其僅係為證人丙○○代背
    皮包，步出銀行後，即將該皮包歸還予證人丙○○云云。惟
    被告於九十六年八月二十一日在偵查中應訊時猶供稱：僅陪
    同證人丙○○前往，未拿到錢云云（參見九十六年度偵緝字
    第一五三四卷第一三頁），嗣於本院行準備程序及審理時改
    稱：領款時曾為證人拿取前開款項，但於步出銀行後交還云
    云，被告先後供述不一，其辯解是否可信，實非無疑。而觀
    其更改供述之原因，無非因檢察事務官於偵查中勘驗台灣中
    小企銀北屯分行提供之被告與證人丙○○於當日提領款項之
    錄影光碟時，發現被告曾拿取前開領取之款項，並將該皮包
    取走離去等情，被告自知於偵查中之辯解與現存錄影紀錄不
    符，因而改稱：曾拿到盛裝款項之皮包，但在銀行外即錄影
    光碟未能續行錄影之處，歸還予證人丙○○云云，藉此規避
    錄影光碟顯示其取走皮包之情狀。從而，被告前開辯解，顯
    有事後卸責之情，不足採信。另參以被告於案發後，經台灣
    台南地方法院檢察署傳喚以查明本案情事，被告在傳喚到庭
    前，亦曾在電話中與其友人商議如何將責任推諉予證人丙○○，並抱怨證人丙○○不願意代為承擔刑責等語，業有被告
    之電話監聽譯文一份在卷可參，並經被告於本院審理坦承該
    譯文確屬其與友人之對話等情屬實（參見九十六年度交查字
    第一三三七號卷第一七至一八頁），足見被告確有藉詞推諉
    卸責予證人丙○○之情事。復參以被告於本院審理時陳稱其
    與證人丙○○並無仇隙，堪信證人丙○○並無誣陷被告之動
    機，且證人丙○○亦因本案遭判刑確定，故亦無意欲卸責而
    設詞構陷被告之可能，從而，應認證人丙○○之證詞較為可
    採，被告前開辯解，與事實不符，且有推諉卸責之情況，尚
    難採信。
  (四)綜上所述，被告共同詐欺取財犯行明確，堪以認定，應依法
    論科。
三、核被告所為係犯刑法第三百三十九條第一項之詐欺取財罪。
    被告與共犯丙○○、真實姓名年籍不詳之成年男子間，具有
    犯意聯絡及行為分擔，俱為共同正犯。爰審酌被告犯罪動機
    、手段、所得、其為圖一己之私，與他人共同詐騙被害人，
    且詐得之款項甚鉅、犯罪後始終否認犯行，且將刑責推諉予
    共犯之態度等一切情狀，量處如主文所示之刑，以資懲儆。
    另本件被告犯罪行為之時間，係在九十六年四月二十四日以
    前，所犯罪名宣告刑在有期徒刑一年六月以下，合於中華民
    國九十六年罪犯減刑條例第二條第一項第三款之規定，應減
    其宣告刑二分之一。
據上論斷，應依刑事訴訟法第二百九十九條第一項前段，刑法第
二十八條、第三百三十九條第一項，刑法施行法第一條之一，
中華民國九十六年罪犯減刑條例第二條第一項第三款、第七條，
判決如主文。
本案經檢察官甲○到庭執行職務
中    華    民    國    97    年    11    月    14    日
                      刑事第十二庭
                          審判長法  官  卓穎毓
                                法  官  莊玉熙
                                法  官  魏玉英
以上正本證明與原本無異。
如不服本判決應於收受本判決後10日內向本院提出上訴書狀，並
應敘述具體理由。其未敘述上訴理由者，應於上訴期間屆滿後20
日內向本院補提理由書狀（均須按他造當事人之人數附繕本）「
切勿逕送上級法院」。
                                書記官  秦建華
中    華    民    國    97    年    11    月    14    日
附錄法條：
中華民國刑法第339條
意圖為自己或第三人不法之所有，以詐術使人將本人或第三人之
物交付者，處5年以下有期徒刑、拘役或科或併科1千元以下罰金
。
以前項方法得財產上不法之利益或使第三人得之者，亦同。
前二項之未遂犯罰之。


司法院資訊處製作；財團法人民間司法改革基金會備份。
